臺灣澎湖地方法院民事判決　　　　　　　　94年度訴字第16號
原　　　告　第一商業銀行股份有限公司澎湖分行
法 定 代理人　乙○○
訴 訟 代理人　辛○○
被　　　　告　傑靖實業有限公司
兼法定代理人　癸○○
被　　　　告　甲○○
被　　　　告　丙○○
被　　　　告　己○○
被　　　　告　庚○○
被　　　　告　壬○○
被　　　　告　戊○○
被　　　　告　丁○○
上三人共同
訴訟代理人　　鄭曉東 律師
當事人間請求清償借款事件，本院於94年5月25日言詞辯論終結
，判決如下：
  主文
被告等應連帶給付原告新台幣壹佰伍拾壹萬陸仟元及自民國九十
四年元月十六日起至清償日止，按週年利率百分之七點零肆計算
之利息。其逾期在六個月以內者，按上開利率百分之十，逾期超
過六個月者，按上開利率百分之二十計付違約金。
訴訟費用由被告等連帶負擔。
  事實及理由
甲、本件被告傑靖實業有限公司（下稱：傑靖公司）、甲○○、
    癸○○、丙○○等人，均經合法通知，未於言詞辯論期日到
    場，核無民事訴訟法第386條各款所列情形，爰依原告聲請
    由其一造辯論而為判決。
乙、兩造主張
一、原告起訴主張：
    被告傑靖公司邀同被告癸○○、甲○○、丙○○、己○○、
    庚○○、壬○○、戊○○、丁○○等（下稱其餘被告）為連
    帶保證人，分別於民國90年6月及91年12月訂立約定書或保
    證書，約定就傑靖公司對原告過去、現在、未來所負之借款
    、票據、墊款、保證、損害賠償及其他一切債務，於新台幣
    （下同）2千萬元限額內，願與債務人傑靖公司負連帶償付
    之責任。嗣傑靖公司於93年8月16日向原告借款2百60萬元，
    利息按原告公告之基準利率加年利率3.5％（借款日年利率
    為6.8％）按月計付，約定清償期為94年2月16日，未按月支
    付利息或到期不履行時，除依上開約定利率付遲延利息外，
    其逾期在6個月以內者，依上開利率百分之十，逾期在6個月
    以上者，依上開利率百分之二十計付違約金。詎屆期被告除
    為部分清償外，尚欠本金1百51萬6千元未付，迭經催討無效
    。爰依消費借貸及連帶保證之法律關係，求為判決如主文所
    示。
二、被告抗辯：
  1.被告庚○○、己○○、壬○○、戊○○、丁○○等均請求駁
    回原告之訴。
  2.被告己○○則以：伊確曾於91年之約定書、保證書上簽名蓋
    章沒有錯，但是僅保證該年度之2千萬元債務，與93年之借
    款沒有關係，93年部分非原來約定連帶保證效力之所及，無
    償還之義務。
  3.被告壬○○、戊○○、丁○○、庚○○均以：
    (1)渠等固有為傑靖公司於91年間向原告借款2千萬元之連帶
      保證人，惟該2千萬元債務，業已清償完畢，嗣後傑靖公
      司又於93年8月16日向原告借款2百60萬元，渠等均未另立
      保證書，原保證書第1條約定內容，因違反民法地247條之
      1 第2、4款之規定，加重他方當事人責任；於他方當事人
      有重大不利益等規定，將保証責任無限期延伸，並無終止
      期限，對於債務人將來所不可預知之全部債務，一體承擔
      ，應屬無效。
    (2)復依消費者保護法施行細則第14條規定，原保證契約，無
      異強加保證人非其所能控制之危險，且令其負顯不相當之
      保証責任，顯違公平互惠原則即違反誠信原則，該約定應
      認為無效。故渠等不負連帶償還之義務。
  4.被告丙○○雖未於言詞辯論期日到場，惟據其於準備程序時
    陳稱：伊有於約定書、保證書上簽名蓋章，但傑靖公司在93
    年7月底就退票了，為何原告在同年8月16日還借款給傑靖公
    司。又原告已查封傑靖公司之機具，且該機具價值足以清償
    該公司所負債務。傑靖公司是惡性倒閉，原告應向傑靖公司
    求償，不應向連帶保證人求償。
  5.被告傑靖公司、甲○○、癸○○、丙○○等，均未於言詞辯
    論期日到場，除丙○○曾於準備程序時到場陳述外，其餘被
    告均未提出任何書狀，作聲明或陳述。
丙、兩造不爭執及爭執事項：
  一、兩造不爭執事項：
    1.被告壬○○、戊○○、丁○○、庚○○、己○○、丙○○
      等人，分別於91年12月19日或同年月20日，在約定書、保
      證書上簽名蓋章，完成對保手續，願就傑靖公司向原告借
      款2千萬元債務，負連帶保証責任，嗣該2千萬元債務，業
      已全部清償。
    2.傑靖公司另於93年8月16日，再向原告借款260萬元。
    3.原告據以請求之法律關係為消費借貸及連帶保證。原告所
      使用之證據方法：借據、保證書各二紙、約定書九紙、放
      款戶授信明細查詢單等形式及內容均真正。
  二、兩造爭執事項：
    1.保證書第1條之約定，有無顯失公平或違反誠信原則，應
      屬無效情形？
    2.傑靖公司嗣於93年8月16日，另向原告借用之260萬元債務
      ，是否為91年12月所立之約定書、保證書約定之連帶保證
      效力所及？被告應否負連帶保証責任？
    3.傑靖公司於93年8月16日以前，有無退票紀錄？有退票紀
      錄是否即等於倒閉？若有退票紀錄仍予出借是否與有過失
      ？
丙、得心證之理由：
  一、原告主張被告傑靖公司分別於90年6月及91年12月間，邀
      同其餘被告為連帶保證人，書立約定書及保證書，願就傑
      靖公司過去、現在、未來對原告所負一切債務，在2仟萬
      元範圍內，負連帶償付責任。嗣傑靖公司於93年8月16 日
      ，向原告借款260萬元，除為部分清償外，尚欠151萬6 仟
      元，迄未返還，被告等依約應負連帶清償責任，連同本金
      、利息、違約金一併償還之事實，業據提出借據、保證書
      各二紙、約定書九紙、放款戶授信明細查詢單一件為證。
      被告壬○○、戊○○、丁○○、庚○○、己○○、丙○○
      等人，自認於上開約定書、保證書上簽名蓋章，完成對保
      手續，充任傑靖公司之連帶保證人無誤，並對原告所提前
      揭證據形式及內容之真正不爭執；其餘被告傑靖公司、甲○○、癸○○等人，均未到場，亦未提出任何書狀抗辯，
      綜合以上證據，自應認原告此部分主張事實為真實。
  二、本件所應審究者為保證書第1條之約定有無違反誠信原則
      或顯失公平而無效？以及傑靖公司93年8月16日之借款是
      否為其餘被告於91年12月間約定的連帶保證效力所及？原
      告於傑靖公司退票後仍予出借款項，是否與有過失等三項
      爭點。茲論述如下：
  三、查保證書第1條（按約定書第1條亦同其旨）固約定：保證
      人就債務人（傑靖公司）於現在（含過去所負現在尚未清
      償）及將來對貴行（即原告）所負之借款、票據、墊款、
      保證、損害賠償及其他債務，願與債務人連帶負全部償付
      之責任，有保證書、約定書附卷可稽。惟其所謂一切債務
      ，係以本金2千萬元為限額，見保證書各條款前之本文，
      開宗明義，已以明文予以限定，此保證形態為學說上所謂
      本金最高限額保證或概括保證，雖無明確之保證契約終止
      期限，然以限於債務人所負一定額度之債務，願負連帶償
      付責任，換言之，係以總額控管，在該保證期間內所陸續
      發生的債務，均願負連帶保証責任，此為銀行界，定型化
      契約，習見之約定條款，並為司法實務界所肯認，徵之最
      高法院77年台上字第943號判例至明。無所謂對於債務人
      將來所不可預知之全部債務，一體承擔，加重保證人責任
      ，顯失公平之情形？難謂有何違反民法第247條之1第2、4
      款加重他方當事人責任或於他方當事人有重大不利益之情
      形，亦無消費者保護法施行細則第14條立法精神所指逸出
      保證人所能控制之危險，令其負擔顯不相當之保証責任，
      違反平等互惠原則（誠信原則），要難遽指上開保證書第
      1條之約定為無效，是以被告壬○○等4人所為抗辯，即無
      可採。
  四、保證書、約定書第1條既約定連帶保證人就債務人對原告
      所負一切債務，願與債務人負連帶全部償付之責任，而所
      謂一切債務，係指債務人於現在（含過去所負現在尚未清
      償）即將來對原告所負之借款、票據、墊款、保證、損害
      賠償及其他債務均屬之。被告壬○○、戊○○、丁○○、
      庚○○、己○○、丙○○等，均承認確曾於91年12月19
      或20日，於約定書及保證書上簽名蓋章，並完成對保手續
      ，充任傑靖公司之連帶保證人，已如前述，且對原告所提
      出之約定書、保證書、借據、放款戶授信明細查詢單形式
      及內容之真正不爭執。則上開連帶保證人，就傑靖公司於
      訂約後連帶保證期間內之93年8月16日，所為借款且尚未
      清償之債務151萬6千元，自為連帶保證契約效力之所及，
      應負連帶全部償付之責任。本件保證係本金最高限額之連
      帶保證或稱概括保證，於連帶保證契約有效期間內，所陸
      續發生之多筆債務，容有清償與再借貸之事實，祇要是在
      所約定本金最高限額2千萬元範圍內之債務，均應負連帶
      償付之責。不因首筆借款2千萬元業已如數清償，其後所
      發生之債務，斥為連帶保證契約效力所不及，寧有是理？
      被告所辯，與本金最高限額或概括連帶保證約定本旨不符
      ，顯不足採。
  五、再者，被告傑靖公司於93年8月16日，向原告借款260萬元
      以前，即同年7月底，是否有退票紀錄乙事，為原告所否
      認，被告丙○○抗辯該筆借款係於傑靖公司拒絕往來後之
      借貸，然並未舉證以實其說，按當事人主張有利於己之事
      實者，就其事實有舉證之責任，民事訴訟法第277條前段
      ，定有明文，丙○○既未舉證以證之，要難信為真實。被
      告壬○○等抗辯上開借貸，原告與有過失云云，殊非有據
      ，不足採信。至於丙○○另辯稱：傑靖公司機具已被查封
      ，足敷清償及原告應先向惡性倒閉之傑靖公司求償，不應
      向連帶保證人求償云云。惟按假扣押查封係一種保全程序
      ，俟本案判決確定予以執行，該程序並不確定實體上之訟
      爭，即債權之有無及其範圍，縱傑靖公司機具被假扣押查
      封，將來是否足敷清償，與本件清償債務之訴訟不生影響
      。又丙○○為本件連帶保證人之一，且於保證書明定「願
      與債務人連帶負全部償付之責任，並由每一保證人負單獨
      清償全部之責」（見卷附保證書內容），且連帶債務之債
      權人，得對於債務人中之一人或數人或其全體，同時或先
      後請求全部或一部之給付。連帶債務未全部履行前，全體
      債務人仍負連帶責任，民法第273條規定甚明，原告為連
      帶債務之債權人，如何向債務人或連帶債務人求償，自具
      有選擇權，得對於債務人中之一人或數人，同時或先後，
      請求全部或一部之給付，非被告（連帶債務人）所得拒絕
      ，是丙○○此部分之抗辯，亦無可採。
  六、按稱消費借貸者，謂當事人一方移轉金錢或其他代替物之
      所有權於他方，而約定他方以種類、品質、數量相同之物
      返還之契約。又應付利息之債務，當事人得約定利率；並
      得約定債務人於債務不履行時，應支付違約金。數人負同
      一債務，明示對於債權人各負全部給付之責任者，為連帶
      債務；連帶債務之債權人得對於債務人中之一人或數人或
      其全體，同時或先後，請求全部或一部之給付。連帶債務
      未全部履行前，全體債務人仍負連帶責任。民法第474 條
      第1項、第203條、第205條、第250條第1項、第272條、第
      273條分別定有明文。本件被告傑靖公司為債務人，其餘
      被告均為連帶保證人，傑靖公司尚積欠原告151萬6千元未
      還，詳如前述，事證至明，洵堪信為真實。
  七、從而原告本於消費借貸及連帶保證之法律關係，請求被告
      連帶給付如主文所示之金額及約定之利息、違約金，即無
      不合，應予准許。
據上論結，原告之訴為有理由，依民事訴訟法第385條第1項前段
、第78條、第85條第2項，判決如主文。
中　　華　　民　　國　　94　　年　　6 　　月　　8 　　日
                        民事庭  法  官  王聰明
以上正本係照原本作成。
如不服本判決，應於判決送達後20日內，向本院提出上訴狀（須
附繕本）。
中　　華　　民　　國　　94　　年　　6 　　月　　9 　　日
                                書記官　呂黎明
